臺灣高等法院民事判決
110年度再字第48號
再審  原告  張文娟  
再審  被告  黃仁志  
            黃仁德  
            黃仁慧  

上列當事人間債務人異議之訴等事件，再審原告對於中華民國10
9年10月20日本院109年度上字第38號確定判決、臺灣桃園地方法
院108年9月30日105年度訴字第2294號判決提起再審之訴，本院
爰不經言詞辯論，判決如下：
    主      文
再審之訴駁回。
再審訴訟費用由再審原告負擔。
    事實及理由
一、按對於審級不同之法院就同一事件所為之判決，提起再審之
    訴者，專屬上級法院合併管轄。但對於第三審法院之判決，
    係本於第496條第1項第9款至第13款事由，聲明不服者，專
    屬原第二審法院管轄，民事訴訟法第499條第2項定有明文。
    查再審原告對於民國109年10月20日本院109年度上字第38號
    判決（下稱原確定判決）及臺灣桃園地方法院（下稱桃園地
    院）108年9月30日105年度訴字第2294號判決（下稱原確定
    一審判決），以有民事訴訟法第496條第1項第1款、第2款、
    第13款規定之再審事由，向本院提起再審之訴（見本院卷第
    3頁），揆諸前開規定，自專屬本院管轄，合先說明（再審
    原告另對最高法院110年度台上字第1702號裁定聲請再審部
    分，本院就此另為裁定）。
二、按再審之訴，應於30日之不變期間內提起。前項期間，自判
    決確定時起算，判決於送達前確定者，自送達時起算，民事
    訴訟法第500條第1項、第2項前段定有明文。查原確定判決
    係得上訴第三審事件，再審原告聲明不服，提起上訴，經最
    高法院於民國110年9月29日以再審原告未合法表明上訴理由
    ，認上訴不合法，而以110年度台上字第1702號裁定駁回確
    定，並於110年10月8日送達再審原告，有最高法院送達證書
    在卷可參（見本院卷第91頁）。再審原告於110年11月3日提
    起本件再審之訴（見本院卷第3頁收案章），並未逾30日不
    變期間，是其提起本件再審之訴，自屬合法。次按再審之訴
    顯無再審理由者，得不經言詞辯論，以判決駁回之，民事訴
    訟法第502條第2項定有明文。所謂再審之訴顯無再審理由，
    係依再審原告所主張之再審事由，不經調查即可認定，在法
    律上顯無理由而不能獲得勝訴之判決者而言。
三、再審原告主張略以：
　　桃園地院95年度促字第31748號支付命令（下稱系爭支付命
    令）為桃園地院95年度執字第16031號強執事件（下稱95年
    執行程序）執行名義之一，95年執行程序於100年1月底才結
    束，系爭支付命令應自100年1月底重新起算消滅時效5年。
    故再審原告於104年3月16日提起桃園地院104年度司執字第1
    6898號強制執行程序（下稱104年執行程序），並未罹消滅
    時效。復系爭支付命令在95年執行程序中又分經桃園地院10
    4年度事聲字第109號裁定、本院105年度抗字第48號裁定，
    故系爭支付命令亦自105年5月26日重行起算消滅時效5年。
    又原債務人黃步鎮於強制執行程序中從未異議，即有承認債
    務之意，時效應為中斷。再系爭支付命令債權人請求之法律
    依據為借款，其請求權時效應為15年，故原確定判決就消滅
    時效期間計算有誤，錯誤適用民法第129條規定，並造成債
    務人惡性拖延不還，亦有違反民法第2條違背善良風俗及民
    法第148條誠信原則之規定。又再審原告有提出新證據可證
    明再審原告並無怠惰或閒置家中，以致時效完成，且桃園地
    院民事執行處當初如果沒有駁回再審原告之受償或承受，就
    不會有消滅時效的問題，也不會造成再審被告之濫訟。另系
    爭支付命令之原抵押權人陳春艷與其4個兒子即施豐仰、施
    豐瑋、施豐鎧、施豐銘4人（下合稱施豐仰等4子）雖於84年
    2月4日因火災死亡，但陳春艷係當場死亡，其4個兒子都是
    送醫急救後才死亡，可證陳春艷的繼承人應為其配偶施義浩
    與4個兒子，而非其母陳賴幸，又4個兒子的繼承人為施義浩
    ，顯見施義浩為陳春艷之唯一繼承人，原確定判決認為火災
    就要推論死亡，係屬錯誤，且有違背常理及事實，再審原告
    就此亦有提出新證據。是原確定判決有構成民事訴訟法第49
    6條第1項第1款、第2款、第13款再審事由。此外，原確定判
    決亦有構成民事訴訟法第468條判決違背法令及同法第469條
    第6款判決不備理由之情事，爰依此提起本件再審之訴，並
    聲明：原確定判決、原確定一審判決廢棄；先暫停一審判決
    撤銷桃園地院104年執行程序之強制執行；本案確定判決前
    禁止領回106年度抗字第260號公股裁定提存金。
四、本件未經言詞辯論，無再審被告之聲明及陳述。
五、經查：
（一）按有下列各款情形之一者，得以再審之訴對於確定終局判
      決聲明不服。但當事人已依上訴主張其事由或知其事由而
      不為主張者，不在此限：一、適用法規顯有錯誤者。二、
      判決理由與主文顯有矛盾者。三、判決法院之組織不合法
      者。四、依法律或裁判應迴避之法官參與裁判者。五、當
      事人於訴訟未經合法代理者。六、當事人知他造之住居所
      ，指為所在不明而與涉訟者。但他造已承認其訴訟程序者
      ，不在此限。七、參與裁判之法官關於該訴訟違背職務犯
      刑事上之罪者，或關於該訴訟違背職務受懲戒處分，足以
      影響原判決者。八、當事人之代理人或他造或其代理人關
      於該訴訟有刑事上應罰之行為，影響於判決者。九、為判
      決基礎之證物係偽造或變造者。十、證人、鑑定人、通譯
      、當事人或法定代理人經具結後，就為判決基礎之證言、
      鑑定、通譯或有關事項為虛偽陳述者。十一、為判決基礎
      之民事、刑事、行政訴訟判決及其他裁判或行政處分，依
      其後之確定裁判或行政處分已變更者。十二、當事人發現
      就同一訴訟標的在前已有確定判決或和解、調解或得使用
      該判決或和解、調解者。十三、當事人發現未經斟酌之證
      物或得使用該證物者。但以如經斟酌可受較有利益之裁判
      者為限。民事訴訟法第496條第1項定有明文。查原確定判
      決非依民事訴訟法第466條所示不得上訴於第三審法院之
      事件，是再審原告如對原確定判決提起再審之訴，自應以
      構成上開規定所示再審事由為必要。至民事訴訟法第468
      條、第469條規定，此屬第三審程序之規定，並非再審事
      由，則再審原告援引民事訴訟法第468條、第469條第6款
      規定作為本件再審事由，係屬無據，先予敘明。
（二）按民事訴訟法第496 條第1 項第1 款所謂適用法規顯有錯
      誤，係指確定判決所適用之法規顯然不合於法律規定，或
      與司法院現尚有效之大法官會議解釋有違，或消極的不適
      用法規顯然影響裁判者而言，並不包括判決理由不備、理
      由矛盾、取捨證據失當、調查證據欠周、漏未斟酌證據、
      認定事實錯誤及在學說上諸說併存致發生法律上見解歧異
      等情形在內（最高法院104年度台聲字第1206號、100年度
      台再字第33號裁判意旨參照）。次按當事人發現未經斟酌
      之證物或得使用該證物者，如經斟酌可受較有利益之裁判
      時，得對於確定終局判決聲明不服，提起再審之訴，民事
      訴訟法第496條第1項第13款定有明文。所謂當事人發現未
      經斟酌之證物或得使用該證物，係指前訴訟程序事實審言
      詞辯論終結前已存在之證物，因當事人不知有該證物致未
      經斟酌，而現始知之，或雖知有該證物而不能使用，現始
      能使用者而言（最高法院82年度台上字第2582號判決意旨
      參照）。又於前訴訟程序事實審言詞辯論終結前已經存在
      之證物，必須當事人在客觀上確不知該證物存在致未斟酌
      現始知之，或依當時情形有不能檢出該證物者始足當之，
      倘按其情狀依一般社會之通念，尚非不知該證物或不能檢
      出或命第三人提出者，亦無該條款規定之適用（最高法院
      98年度台上字第1258號判決意旨參照）。
（三）再審原告雖主張原確定判決認定陳春艷與施豐仰等4子同
      時死亡，有適用法規錯誤，及違背常理及事實云云；惟查
      ，就陳春艷與施豐仰等4子死亡先後之問題部分，原確定
      判決係以：「(1)按二人以上同時遇難，不能證明其死亡
      之先後時，推定其為同時死亡。遺產繼承人，除配偶外，
      依左列順序定之：一、直系血親卑親屬。二、父母。三、
      兄弟姊妹。四、祖父母。民法第11條、第1138條分別定有
      明文。又推定同時死亡，並無同時存在原則之適用，故彼
      此間無相互繼承關係。(2)經查：①陳春艷與施豐仰等4子
      於84年2月4日均在住家遭遇系爭火災，經消防人員到場救
      火後，僅將施豐仰等4子送醫急救，而未將陳春豔一併送
      醫急救即死亡，後施豐仰等4子經分送改制後衛生福利部
      臺北醫院（即廢省前臺灣省立臺北醫院，下稱臺北醫院）
      、長庚醫療財產法人林口長庚紀念醫院（下稱長庚醫院）
      、新泰綜合醫院（原名『安生綜合醫院』）急救後，均不治
      死亡等情，固有檢察官相驗屍體證明書及前開醫院醫師所
      出具診斷證明書可參；然被上訴人（即再審被告）主張：
      上訴人（即再審原告）於原審僅提出施豐瑋診斷證明書影
      本，未具提出該證明書正本為憑，難認該私文書為真正，
      又施豐瑋診斷證明書之『診斷』欄記載『燙傷窒息死亡』，下
      方『醫囑』欄記載『急救無效死亡』，前開2處『死亡』之字跡
      ，目視似非同一人所寫，且醫囑欄所寫『84年2月7日7點』
      與同欄第2行所寫『7：25』之數字書寫樣式不同，同欄第1
      行之『急』字與第2行之『急』字不一樣，證明書作成日『84年
      5月27日』與戶政機關登記施豐瑋除戶日『84年2月9日』不同
      日，足認施豐瑋診斷證明書影本恐係偽造，內容不實等語
      在卷，上訴人並未就此部分提出前開診斷證明書正本為佐
      證，且經本院向長庚醫院調取施豐瑋於84年2月4日送至該
      院急救之急診病歷及護理紀錄過院，經該院函覆：『施豐
      瑋至本院最後一次就醫日為84年2月4日，其相關病歷已逾
      法定保存年限而銷毀，故無法提供病歷資料』在卷，致本
      院無從依憑施豐瑋死亡前在長庚醫院之急救紀錄判斷前開
      診斷證明書影本之形式上真偽。此外，上訴人就此部分並
      未提出其他證據證明前開診斷證明書影本之真正，其舉證
      尚有不足，應認被上訴人此部分主張為可採，本院尚不得
      逕以卷附施豐瑋診斷證明書影本之記載認定其確於84年2
      月4日上午7時25分方死亡，而據此判斷其係晚於陳春艷死
      亡。』、『②又觀臺北醫院診斷證明書記載：施豐仰於84年2
      月4日早上7時10分到院、已無生命徵象，施豐銘於84年2
      月4日早上7時10分到院、已無生命徵象等語；新泰醫院證
      明書記載：施豐鎧於84年2月4日早上6點50分經119勤務中
      心送至本院，經急救後仍無生命徵象，醫師診斷為到院死
      亡等語，可見施豐仰、施豐銘、施豐鎧雖均經送醫急救，
      惟其等在到達醫院前均無任何生命跡象，應認均已於到院
      前死亡，至為灼然。況經原審及本院向長庚醫院，及經本
      院向臺北醫院、新泰醫院，發函調取施豐仰等4子因系爭
      火災送醫急救之急診病歷及護理紀錄過院，各醫院均函覆
      彼等急診病歷及護理紀錄已逾檔案保存年限而銷毀，查無
      相關病歷資料等語，有長庚醫院108年8月21日長庚院林字
      第1080851043號函、109年3月27日長庚院林字第10903503
      49號函、臺北醫院109年4月1日北醫歷字第1090002900號
      函、新泰醫院109年4月1日（109）新泰管字第10903026號
      函可按，致本院無從依憑施豐仰等4子之急診病歷及護理
      紀錄上所記載到院時生命跡象、血壓、呼吸次數、心跳次
      數、心電圖等數據或醫生當場指示採取之急救措施等項，
      據以判斷彼等經送抵醫院時是否尚生存。另經本院向臺灣
      新北地方檢察署（下稱新北地檢署）調取系爭火災致陳春
      艷、施豐仰等4子死亡事件之相驗卷，或請提供相驗屍體
      證明書及相驗案件登記簿影本，業經該署函覆：84年度相
      字第196號案卷業已銷毀，無法檢送卷宗，該署法醫室亦
      未另行留存相驗屍體證明書及相驗案件登記簿等語明確，
      有該署109年4月23日新北檢德檔字第1840號函可稽。此外
      ，遍查本件卷證（含『第2622號執行程序』、『第2821號執
      行程序』、『89年執行程序』、『95年執行程序』、『99年執行
      程序』等卷宗影本），及本院所調閱『104年執行程序』等卷
      宗內，均查無任何關於檢察官對陳春艷、施豐仰等4子進
      行相驗之紀錄或法醫對彼等進行解剖之紀錄，可資作為判
      斷彼等真正死亡時間之依據；亦查無其他證據足證施豐仰
      等4子於經消防人員救出火場時均尚生存。從而，本院尚
      無從僅憑對彼等實施急救之醫師在前開診斷證明書內填載
      之死亡時間，遽認彼等4人因系爭火災死亡之時間，均較
      在同一事故中罹難之陳春艷死亡時間為晚，依民法第11條
      規定，應認陳春艷與施豐仰等4子因同一事故遇難，且彼
      等之死亡時間因無法區辨先後而應推定為同時死亡。」等
      語（見原確定判決理由貳、六、2.⑴、⑵、①、②即本院卷第
      103頁第26行至106頁第14行），經核就陳春豔與施豐仰等
      4子死亡時間之先後認定，此屬原確定判決職權取捨證據
      、事實認定之問題，而原確定判決亦係斟酌全辯論意旨及
      調查證據之結果，依自由心證所作之判斷，並將理由記載
      於判決中，未有違反論理法則、經驗法則及證據法則，故
      無適用法規顯有錯誤之情事。又參以再審原告所提證物八
      、九之新聞報導（見本院卷第31至35頁），該新聞報導日
      期分別為110年10月26日（內容為新竹縣獨居男子於110年
      10月21日晚間發生意外）、110年10月14日（內容為高雄
      城中城大火），均非前訴訟程序事實審言詞辯論終結（即
      109年9月22日）前已經存在之證物，而證物十診斷證明書
      （見本院卷第37頁），即為上開原確定判決所論及不予採
      認之診斷證明書，是再審原告所提前開證據，均非民事訴
      訟法第496條第1項第13款所示當事人發現未經斟酌之證物
      。再者，再審原告均未具體指謫原確定判決有何判決理由
      與主文顯有矛盾之具體事實，且參原確定判決主文為：（
      再審原告）上訴駁回。第二審訴訟費用由上訴人（即再審
      原告）負擔。核其主文與其判決理由認定被上訴人（即再
      審被告）主張有理由，亦未存有矛盾情事，自與民事訴訟
      法第496條第1項第2款所示再審事由亦有未合，是再審原
      告前開主張，均不足採。
（四）再審原告復主張原確定判決認定系爭支付命令已罹於時效
      ，有適用法規錯誤，及違背常理及事實云云。經查，再審
      原告前開主張之時效計算部分，其於原確定判決審理時已
      有主張，此參諸原確定判決載有：「系爭遺產債權部分，
      自陳春艷聲請強制執行而中斷時效後，已經施義浩合法承
      受續行，其時效始終未進行，於伊104年3月16日為本件強
      制執行聲請時，時效仍未完成；另施義浩以系爭支付命令
      所確定之請求，已將附表編號3至6號所示本票之原3年短
      期時效，延長為5年，縱經執行法院於102年11月19日裁定
      駁回施義浩前所為之強制執行聲請，算至伊104年3月16日
      再次聲請強制執行時為止，未逾5年，時效亦未完成。況
      黃步鎮生前未曾在前開執行程序中作任何時效抗辯，被上
      訴人亦不得於『104年執行程序』中再為此項抗辯。故被上
      訴人提起異議之訴，請求撤銷『104年執行程序』及請求判
      命伊不得持前開執行名義聲請對其等之財產強制執行云云
      ，均屬無據等語，資為抗辯。」等語（見原確定判決理由
      貳、二即本院卷第99頁第7行至同頁第19行），原確定判
      決就此則以：「(二)上訴人受讓施義浩之系爭支付命令債
      權部分已生效，惟其請求權已罹於時效消滅，被上訴人得
      拒絕給付；被上訴人訴請撤銷上訴人前以系爭支付命令及
      確定證明書所為之『104年執行程序』，並請求判命上訴人
      不得再持該支付命令及確定證明書為執行名義，聲請對其
      等之財產強制執行等語，為有理由。...2.次按票據上之
      權利，對本票發票人，自到期日起算，見票即付之本票，
      自發票日起算；3年間不行使，因時效而消滅。票據法第2
      2條第1項定有明文。惟消滅時效因開始執行行為或聲請強
      制執行而中斷，其因聲請強制執行而中斷者，若撤回其聲
      請，或其聲請被駁回時，視為不中斷。所謂時效中斷，係
      指時效完成以前，因法定事由之發生，而使前此已進行之
      時效期間歸於無效，重行起算其期間之意。時效中斷者，
      其時效期間於中斷之事由終止時重行起算。經確定判決或
      其他與確定判決有同一效力之執行名義所確定之請求權，
      其原有消滅時效期間不滿5年者，因中斷而重行起算之時
      效期間為5年。民法第129條第2項第5款、第136條第2項及
      第137條第1項、第3項分別定有明文。3.查如附表編號3、
      4號所示本票共計60萬元本息部分，其到期日均為82年1月
      26日，其票據上之權利，對本票發票人應自到期日起算，
      算至85年1月25日屆滿3年，其時效已完成，施義浩就此2
      紙本票部分，遲至95年7月17日始聲請發支付命令，不生
      中斷時效之效力。被上訴人就此2紙本票部分所為時效抗
      辯，應為可取。4.次查：(1)如附表編號5、6號所示本票
      共計300萬元本息部分，其到期日均為82年1月26日，依前
      開說明，其時效本應算至85年1月25日屆滿3年而消滅，雖
      陳春艷曾於82年間以黃步鎮所負前開300萬元債務未清償
      為由，向原法院聲請拍賣系爭抵押物，此為兩造所不爭，
      惟聲請拍賣抵押物非民法第129條所定消滅時效中斷事由
      ，固不生中斷時效之效力。然陳春艷已於82年6月17日以
      系爭拍賣抵押物裁定及確定證明書，向執行法院聲請對黃
      步鎮之財產為強制執行，經執行法院以『第2821號執行程
      序』受理繫屬乙節，亦如前述；依民法第129條第2項第5款
      規定，其消滅時效因聲請強制執行而中斷。嗣陳春艷84年
      2月4日死亡後，『第2821號執行程序』由施義浩承受續行，
      在施義浩95年7月17日以附表編號5、6號所示面額共300萬
      元之本票債權聲請發支付命令之前，該2紙本票之票據上
      請求權之時效，均為中斷未進行之狀態。(2)而施義浩係
      於95年7月17日以附表編號3至6號所示本票4紙為憑，向法
      院聲請發支付命令，請求黃步鎮給付票款360萬元本息，
      經原法院於同月19日核發系爭支付命令，於同年9月4日確
      定乙節，為兩造所不爭執；又系爭支付命令債權乃施義浩
      自己對黃步鎮之債權，並非繼承陳春艷遺產而來之債權乙
      節，兩造亦無異詞。雖原法院事務官前以系爭支付命令送
      達不合法為由，處分撤銷該支付命令確定證明書，惟事後
      經原法院104年度事聲字第109號廢棄事務官之處分，及經
      本院以105年度抗字第48號裁定駁回被上訴人之抗告而確
      定乙節，有前開本票4紙、前開事務官處分及原審、本院
      裁定可憑，兩造對此亦不爭執。足認系爭支付命令已於民
      事訴訟法督促程序編依同法施行法第12條第6 項公告施行
      日（104年7月1日）前確定，與確定判決有同一之效力。(
      3)因施義浩於95年7月19日獲原法院核發系爭支付命令，
      且於同年9月4日確定其請求權之前，附表編號5至6號所示
      本票2紙之請求權均尚未罹於時效，業如前述；依民法第1
      37條第3項規定，其依系爭支付命令所確定之請求權，因
      中斷而重行起算之效力即延長為5年。後施義浩將前開本
      票債權300萬元及其支付命令債權均讓與上訴人生效，並
      經上訴人承受前開執行程序乙節，此經本院調閱前開執行
      卷宗核閱屬實，並有系爭債權讓與契約及債權讓與通知函
      、送達回證及公示送達裁定可稽，兩造對此亦不爭執。惟
      經執行法院通知上訴人代被上訴人辦理繼承登記未果，執
      行法院已於102年4月16日、同年11月19日裁定駁回施義浩
      （由上訴人承受執行程序）對黃步鎮財產之強制執行聲請
      乙節，此觀『99年執行程序』卷宗亦明，並有前開駁回聲請
      裁定及發還執行名義正本通知函可稽。堪認施義浩以系爭
      支付命令及確定證明書為執行名義所聲請之強制執行（包
      含附表編號5至6號本票債權之強制執行在內），已為執行
      法院駁回其聲請確定；則系爭支付命令債權於95年7月19
      日因追加為執行名義聲請執行而中斷之時效，依民法第13
      6條第2項規定，視為不中斷，即視為未聲請強制執行，時
      效仍從原開始之時即支付命令確定日95年9月4日起算，進
      行至100年9月3日為止，因5年不行使而消滅。被上訴人於
      系爭支付命令債權時效完成後，主張其等得拒絕給付，自
      屬有據。5.綜上，於系爭支付命令債權之消滅時效完成後
      ，上訴人仍於104年3月16日依原執行名義（即系爭支付命
      令及確定證明書）聲請法院再行強制執行，即不生中斷時
      效或中斷事由終止重行起算時效之問題，被上訴人自得對
      之提起債務人異議之訴，以排除該執行名義之執行。依此
      ，被上訴人訴請撤銷『104年執行程序』，並請求判命上訴
      人不得再持系爭支付命令及確定證明書為執行名義聲請對
      其等之財產為強制執行等語，應為可取。至上訴人此部分
      所辯：系爭支付命令債權尚未罹於時效而消滅，被上訴人
      不得拒絕給付，亦不得撤銷本件執行程序云云，則屬無據
      。」等語（見原確定判決理由貳、六、㈡、2.、3.、4.、5
      .即本院卷第114頁第18行至同頁23行、第115頁第10行至
      第118頁第8行），經核系爭支付命令係於95年7月19日核
      發，前雖因追加為執行名義聲請執行而有中斷時效，但該
      強制執行之聲請嗣經執行法院於102年4月16日、同年11月
      19日裁定駁回施義浩（由再審原告承受執行程序）對黃步
      鎮財產之強制執行聲請，故依民法第136條第2項規定，視
      為不中斷，系爭支付命令之時效即應自確定日95年9月4日
      起算5年，如不行使即消滅。再審原告卻於104年3月16日
      始依原執行名義（即系爭支付命令及確定證明書）聲請法
      院再行強制執行，故已罹於時效。則系爭支付命令係因有
      構成民法第136條第2項所示情事，時效視為不中斷，而再
      審原告係於時效完成後（即100年9月3日）始再聲請強制
      執行，而認已罹於時效，是原確定判決就法律適用並無錯
      誤，亦無違反論理法則及證據法則。再者，再審原告雖就
      系爭支付命令時效之起算時點、得中斷時效之事由及時效
      應為5年抑或15年等另為不同主張，然此為再審原告另行
      主張之法律見解，揆諸上開判決意旨，尚難以此而謂原確
      定判決有適用法律錯誤之情事。又再審原告所提證物一即
      桃園地院95年執字第16031號民事執行事件進行單、證物
      二民事執行處強制執行金額計算書分配表、證物三99年12
      月21日桃院永95執四字第16031號不動產權利移轉證書等
      （見本院卷第17至22頁），此均係95年執行程序之卷宗資
      料。證物四黃步鎮戶籍謄本、證物五財政部臺灣省北區國
      稅局楊梅稽徵所書函（內容為代位申報黃步鎮遺產稅申報
      ）、證物六為財政部北區國稅局99年遺產稅繳款書、證物
      十一黃步鎮之財產資料（見本院卷第23至29頁、第41至56
      頁）、此均為黃步鎮之財產情況資料，與原確定判決之爭
      執無涉。另證物十繼承系統表、桃園地院民事執行處函文
      、系爭支付命令、桃園地院82年度民執字第2821號拍賣抵
      押物（即下開第2821號執行程序）卷宗資料、桃園地院95
      年5月15日債權憑證（即下開系爭債權憑證，以上見本院
      卷第39頁、第59至68頁），此均為原確定判決審理時已提
      出並經審認之證據，此觀原確定判決所整理之兩造不爭執
      事項，已載有：「四、下列事項為兩造所不爭執，應可信
      為真實：（四)施義浩於95年間持附表編號3至6號本票，
      向法院聲請發支付命令，經原法院核發系爭支付命令後；
      原法院事務官曾以系爭支付命令送達不合法，作成撤銷其
      確定證明書之處分，後經原法院以104年度事聲字第109號
      廢棄前開事務官處分，再經本院以105年度抗字第48號駁
      回被上訴人之抗告而確定。(五)黃步鎮於82年間以系爭土
      地設定擔保金額450萬元之系爭抵押權予陳春豔，經陳春
      豔以黃步鎮所負300萬元債務未清償為由，向原法院聲請
      拍賣抵押物，原法院以系爭拍賣抵押物裁定准許之。(六)
      陳春豔於82年6月17日持系爭拍賣抵押物裁定、系爭本票
      裁定，對黃步鎮之財產聲請強制執行，執行法院依序以『
      第2821號執行程序』、『第2622號執行程序』受理，陳春豔
      於執行程序中死亡，由施義浩承受前開執行程序繼續執行
      。其後，『第2622號執行程序』經本院裁定駁回債權人之強
      制執行聲請確定（確定案號：本院89年度抗字第917號裁
      定）。(七)施義浩於95年4月28日另追加聲請對黃步鎮其
      他不動產強制執行，經執行法院以『95年執行程序』受理，
      施義浩於98年9月7日持系爭債權憑證作為執行名義具狀聲
      明於承受土地後分配，又於99年9月10日持系爭拍賣抵押
      物裁定、系爭債權憑證、系爭支付命令及確定證明書等執
      行名義，聲請強制執行被上訴人之財產，經執行法院以『9
      9年執行程序』受理，施義浩於101年11月13日具狀表示已
      將債權讓與上訴人，經執行法院於102年11月19日以裁定
      駁回該強制執行之聲請。(八)執行法院駁回『第2821號執
      行程序』之強制執行聲請後，本院以89年度抗字第916號裁
      定廢棄原裁定，發回執行法院以『89年執行程序』繼續執行
      ，施義浩於95年4月28日撤回對系爭土地之強制執行，經
      執行法院於同年5月18日核發系爭債權憑證（原執行名義
      ：原法院82年度票字第1335號裁定）給施義浩。」等語（
      見原確定判決理由貳、四、㈣至㈧即本院卷第100頁第17行
      至101頁第17行），及原確定判決另載：「 (3)查施義浩
      於陳春艷死亡後，曾提出記載其為陳春艷唯一繼承人之繼
      承系統表，向執行法院聲明承受『第2622號執行程序』、『
      第2821號執行程序』」等語（見原確定判決理由六、㈠、3.
      、⑶即本院卷第108頁第7行至同頁第9行）即明。另再審原
      告所提桃園地院105年度聲字第275號裁定、本院106年度
      抗字第260號裁定（見本院卷第69至76頁），此為再審被
      告先前就原確定判決所涉事件聲請停止執行之裁定，是再
      審原告所提前開證據，均非民事訴訟法第496條第1項第13
      款所示當事人發現未經斟酌之證物。此外，承前所述，原
      確定判決主文與其判決理由並無存有矛盾情事，自與民事
      訴訟法第496條第1項第2款所示再審事由亦有未合，是再
      審原告前開主張，亦不足採。
（五）此外，再審原告僅因原確定判決之認定對其係屬不利，而
      謂有違反民法第2條及同法第148條規定云云，此為再審原
      告自身之法律主張，並非原確定判決就該法律適用有錯誤
      情事，是其主張，亦不足採。
六、綜上所述，再審原告主張原確定判決、原確定一審判決有民
    事訴訟法第496條第1項第1款、第2款、第13款之再審事由，
    及違反民事訴訟法第468條、第469條第6款規定云云，均屬
    無據，其執此提起本件再審之訴，顯無理由，爰不經言詞辯
    論，逕以判決駁回之。
七、據上論結，本件再審之訴顯無理由，依民事訴訟法第502條第2 項、第78條，判決如主文。　　　　　　　　　　　
中　　華　　民　　國　　110 　年　　12　　月　　 2　　日
                  民事第十七庭  
　　　　　　　　　　　審判長法　官  黃雯惠
                            法　官  賴秀蘭
                            法　官  華奕超
正本係照原本作成。
如不服本判決，應於收受送達後20日內向本院提出上訴書狀，其
未表明上訴理由者，應於提出上訴後20日內向本院補提理由書狀
（均須按他造當事人之人數附繕本）上訴時應提出委任律師或具
有律師資格之人之委任狀；委任有律師資格者，另應附具律師資
格證書及釋明委任人與受任人有民事訴訟法第466 條之1第1項但
書或第2項所定關係之釋明文書影本。如委任律師提起上訴者，
應一併繳納上訴審裁判費。
中　　華　　民　　國　　110 　年　　12　　月　　3 　　日

  　　　　　　　　　　　　　書記官　簡素惠